臺灣臺中地方法院民事裁定
111年度事聲字第4號
異  議  人  陳玉霞  
            温日暹  
            温騰林  
相  對  人  中國醫藥大學附設醫院

法定代理人  周德陽  
相  對  人  江驊哲  
            陳德鴻  
上列當事人間依職權裁定確定訴訟費用額事件，異議人對於本院司法事務官於民國110年11月23日所為110年度司他字第308號裁定提出異議，本院裁定如下：                      
    主    文
異議駁回。
    理    由
一、按當事人對於司法事務官處理事件所為之終局處分，得於處
    分送達後10日之不變期間內，以書狀向司法事務官提出異議
    。司法事務官認前項異議有理由時，應另為適當之處分；認
    異議為無理由者，應送請法院裁定之。法院認第1項之異議
    有理由時，應為適當之裁定；認異議為無理由者，應以裁定
    駁回之。民事訴訟法第240條之4第1項前段、第2項及第3項
    分別定有明文。查本院司法事務官於民國110年11月23日以1
    10年度司他字第308號所為依職權裁定確定訴訟費用之裁定
    ，於110年11月26日送達異議人，異議人於110年12月6日向
    本院提出異議，本院司法事務官認其異議無理由而送請本院
    裁定，核與上開條文規定及意旨相符，先予敘明。
二、異議意旨略以：異議人經濟條件不佳，且異議人陳玉霞之配
    偶（即異議人温日暹、温騰林之父）温順興因本件醫療事故
    死亡，受創打擊，無法正常工作獲得收入，請求暫緩繳交訴
    訟費用或以其他方案減輕負擔，爰聲明異議等語。
三、按經准予訴訟救助者，於終局判決確定或訴訟不經裁判而終
    結後，第一審受訴法院應依職權以裁定確定訴訟費用額，向
    應負擔訴訟費用之當事人徵收之，民事訴訟法第114條第1項
    前段定有明文。次按法院未於訴訟費用之裁判確定其費用額
    者，第一審受訴法院於該裁判有執行力後，應依聲請並得依
    職權以裁定確定之，依此裁定所確定之訴訟費用額，應於裁
    定送達之翌日起，加給按法定利率計算之利息，民事訴訟法
    第91條第1項、第3項分別定有明文。再按確定訴訟費用之裁
    定，僅在確定敗訴之當事人應負擔之訴訟費用數額，並非就
    權利存在與否為確定，其償還義務如何，應從命負擔訴訟費
    用之裁判定之。因此，當事人在該程序中，自僅得就各個費
    用項目是否為法律上之訴訟費用、數額之計算有無錯誤加以
    爭執。至於其訴訟費用由何人負擔？或其負擔之比例如何？
    均從命負擔訴訟費用之裁判（最高法院95年台抗字第266號
    裁定意旨參照）。
四、經查，本件異議人前對相對人提起損害賠償訴訟（下稱系爭
    損害賠償事件），前經本院於106年2月13日以106年度救字
    第18號裁定准予訴訟救助，嗣經本院於108年5月8日以106年
    度醫字第3號判決駁回異議人之訴訟，異議人不服全部提起
    上訴，再經臺灣高等法院臺中分院於109年12月16日以108年
    度醫上字第8號判決駁回異議人之上訴，異議人再為上訴，
    復經最高法院於110年9月23日以110年度台上字2591號裁定
    駁回異議人之上訴而告確定，系爭損害賠償事件之訴訟費用
    依上開裁判所示，均諭知由異議人負擔，從而本院即應以裁
    定確定系爭損害賠償事件之訴訟費用，並向異議人徵收其因
    訴訟救助而暫免繳納之訴訟費用。異議人並未於本件異議表
    明原裁定計算之訴訟費用有何錯誤，且依原裁定計算內容，
    即：
㈠、異議人起訴（即本院106年度醫字第3號），其中陳玉霞請求
    相對人連帶給付新臺幣(下同)1,345,096元，温日暹與温騰
    林各請求相對人連帶給付100萬元，依民事訴訟法第77條之1
    3規定，應徵收第一審裁判費34,165元。
㈡、異議人對於第一審判決全部上訴（即臺灣高等法院108年度醫
    上字第8號），其中陳玉霞請求相對人連帶給付1,345,096元
    ，温日暹與温騰林各請求相對人連帶給付100萬元，依民事
    訴訟法第77條之16第1項規定之費率，應徵收第二審裁判費5
    1,247元。
㈢、異議人雖對第二審判決提起上訴（即最高法院110年度台上字
    2591號），惟温日暹、温騰林之上訴逾上訴不變期間，陳玉
    霞之上訴利益未逾法定數額，經最高法院以其等上訴不合法
    為由裁定駁回，此部分原裁定並未計算訴訟費用。
㈣、以上各情，業據本院調取系爭損害賠償事件全卷核閱無誤，
    並有該事件裁判附於110年度司他字第308號卷宗可佐，是異
    議人經本院裁定訴訟救助而暫免徵收歷審裁判費合計為85,4
    12元（計算式：34,165元＋51,247元＝85,412元）。
五、綜上所述，原裁定命異議人應向本院給付之訴訟費用額確定
    為85,412元，並依民事訴訟法第91條第3項規定，自原裁定
    送達之翌日起，加給按法定利率即週年利率百分之5計算之
    利息，於法洵無違誤。異議人雖以前揭情詞提出異議，惟法
    院依職權裁定確定訴訟費用額，係異議人於系爭損害賠償事
    件確定後，依系爭損害賠償事件確定判決意旨，本應負擔之
    訴訟費用，不因其經濟困難無能力支出而有異。況有無資力
    繳納訴訟費用，乃係執行問題，不得作為減免訴訟費用之依
    據。從而，異議人執此指摘原裁定不當，求予廢棄，為無理
    由，應予駁回。
六、據上論結，本件異議為無理由，依民事訴訟法第240條之4第
    3項後段，裁定如主文。 
中　　華　　民　　國　　111 　年　　3 　　月　　31　　日
                  民事第五庭   法  官  李蓓
以上正本係照原本製作。
如不服本裁定應於送達後10日內向本院提出抗告狀，並繳納抗告
費新臺幣1,000元。
中　　華　　民　　國　　111 　年　　3 　　月　　31　　日
                               書記官  陳采瑜